【裁判字號】    92,交抗,172
【裁判日期】    921015
【裁判案由】    聲明異議
【裁判全文】
臺灣高等法院臺南分院刑事裁定           九十二年度交抗字第一七二號     潛
    抗  告  人
    即 異 議人  甲  ○  ○
右抗告人因違反道路交通管理處罰條例案件，不服臺灣臺南地方法院中華民國九十二
年八月二十日裁定（九十二年度交聲字第一六三號），提起抗告，本院裁定如左：
    主      文
抗告駁回。
    理      由
一、抗告意旨略以：原審裁定，有下述不合法：
(一)水利法第七十八條第六款規定，河川區域內禁止在指定通路外行駛車輛，其中「
    指定通路」應指專供防汛、救災、維護道路車輛行駛之指定通路，非指得作為一
    般車輛行駛之替代道路。抗告人所駕駛車輛為載運砂石之曳引車，非防汛車輛，
    有水利署第四河川局警告標示可憑，原審法院竟認警告標示並未禁止抗告人車輛
    行駛，顯於法不合。
(二)警察機關指稱經濟部第四河川局同意砂石車暫時行駛河川便道，此僅為片面之辭
    ，並無確切證據可證明，且依警察機關函文稱，該路段禁止砂石車行駛之時段僅
    限二十二時至六時，抗告人行駛該路段之時間為九時九分，並不在禁止之時間內
    ，原審裁定對此未加詳查，為此提起抗告，請求撤銷原審裁定云云。
二、按汽車駕駛人，駕駛汽車有不遵守公路或警察機關，依第五條規定所發布命令者
    之情形，而本章各條無處罰之規定者，處新台幣九百元以上一千八百元以下罰鍰
    ，並記違規點數一點，道路交通管理處罰條例第六十條第二項第二款及第六十三
    條第一項第一款分別定有明文。次按，為維護道路交通安全與暢通，公路或警察
    機關於必要時，得就指定某線道路或某線道路區段禁止或限制車輛、行人通行，
    或禁止穿越道路，或禁止停車及臨時停車事項發布命令，道路交通管理處罰條例
    第五條第一款定有明文。因道路交通規劃具因地制宜特性，為維護道路之通暢及
    其供運輸之效用，該條所指禁止或限制通行之「車輛」，如有合理且必要之理由
    ，可僅針對載運特種貨物之車輛加以禁止或限制其通行，此依臺灣省政府警務處
    警交字第二三二六○號函釋自明。
三、經查：
(一)抗告人不否認於民國九十一年十二月二十七日九時九分許，駕駛車牌號碼九一○
    ─ＫＡ號營業貨櫃曳引車，行經於發布有禁止砂石車通行命令之南投縣省道台十
    六線公路十六公里處，有南投縣警察局投警交字第ＪＡ0000000號舉發違
    反道路交通管理事件通知單附卷可證。抗告人行經之省道台十六線公路十六公里
    處係位於南投縣水里鄉頂崁村台十六、台二十一線苗圃三岔路口至集集鎮台十六
    線十一公里加五百公尺路段之間，該路段業經南投縣政府以九十一年九月二十六
    日府授警交字第○九一○一六八五五五○號公告，發布禁駛砂石車輛在案，有南
    投縣政府警察局九十二年一月二十日投警交字第○九二○○○二二三三號函影本
    可證（見原審卷九十二年交聲字第一六三號第十三頁）。
(二)抗告人雖辯稱：其係依照水利法第七十八條規定及該路段標示行駛車輛，且抗告
    人駕駛之砂石車非防汛車輛，不應行駛於該河道區○○○○○道路之目的在於供
    一般公眾通行、運輸，而特殊道路固有其特殊用途，但非謂不得作一般使用，若
    因路況、車流量或其他事故致道路無法使用，行政主管機關為維護交通秩序及公
    共利益，自得於法令限制範圍內，本於裁量權為適當之車輛行駛、使用限制或指
    定特殊道路以代原道路之使用，此觀道路交通管理處罰條例第五條第一項規定自
明。本件抗告人行駛砂石車路段，既經行政主管機關以避免空氣污染、影響生活
    安寧及為確保該路段沿線居民安全及安寧，公告禁行砂石車輛，且沿線均設有禁
    止路標，此有南投縣政府警察局九十二年四月二十一日投警交字第○九二○○一
    五○九○號函所附照片影本可稽（見原審卷第十九頁反面、第二十九至三十二頁
    ）。抗告人既見警察機關指定替代道路上水利局第四河川局所製之標示，何以竟
    未見立於禁行路段旁之禁行砂石車標示？再抗告人所稱該路段禁行時間僅限於二
    十二時至六時，查原審卷內並無證據足資證明，抗告人所辯要係卸責之詞，不足
    採信。
四、綜上所述，抗告人違規駕車行駛禁行路段之事實，堪以認定，原處分機關依道路
    交通管理處罰條例第六十第二項第二款及第六十三條第一項第一款規定，裁處抗
    告人罰鍰新臺幣九百元，並記違規點數一點。原審法院認原處分機關所為裁處，
    於法並無不合，駁回抗告人異議。本院經核原裁定認事用法，並無不當。抗告人
    抗告意旨，猶執前詞，指摘原審裁定不當，顯無理由，應予駁回。
五、據上論斷，應依道路交通案件處理辦法第二十六條、刑事訴訟法第四百十二條，
    裁定如主文。
中  華  民  國      九十二      年        十        月      十五        日
                                臺灣高等法院臺南分院刑事第一庭
                                    審判長法官  茆    臺    雲
                                          法官  李    文    福
                                          法官  蔡    長    林
右正本證明與原本無異。
不得抗告。
                                    法院書記官  李    培    薇
中  華  民  國      九十二      年        十        月      十六        日


司法院資訊處製作；財團法人民間司法改革基金會備份。
